臺灣高等法院高雄分院刑事裁定　　　　　　　　　 九十二年度交抗字第一五五號
　　抗告人即　　乙○○○○溫工程有限公司
　　受處分人　　　　　　　　　.
　　代表人　　　甲○○
右抗告人因違反道路交通管理處罰條例案件，不服臺灣高雄地方法院中華民國九十二
年十二月二日所為裁定（九十二年度交聲字第五二五號，裁決書字號：高監自字第裁
80-Ｚ00000000號），提起抗告，本院裁定如左：
    主文
抗告駁回。
    理由
一、抗告意旨略以：抗告人即受處分人係指派領有大貨車駕駛執照之曾志耀駕駛系爭
    大貨車，陳深淵僅係權充搬運貨物之助手而已，抗告人自始即無由陳深淵駕駛系
    爭車輛之意思，且已盡相當之注意義務，是陳深淵發生無適當之執照違規駕駛而
    被查獲之結果，與抗告人之行為間並不具相當因果關係，抗告人依法自可免罰，
    原審竟駁回抗告人之異議，顯有未合，爰提起抗告，請求撤銷原裁定，並准抗告
    人為免罰處分云云。
二、按「汽車駕駛人駕駛聯結車、大客車、大貨車，有下列情形之一者，汽車所有人
    及駕駛人各處新臺幣（下同）四萬元以上八萬元以下罰鍰，並當場禁止該汽車駕
    駛人繼續駕駛及扣留其車輛牌照：三領有小型車駕駛執照駕車者。違反第一項情
    形，並吊扣其汽車牌照三個月。」，道路交通管理處罰條例第二十一條之一第一
    項第三款、第三項分別定有明文。又同條例第二十一條之一之立法意旨係針對未
    符合駕駛資格而駕駛聯結車、大客車、大貨車之行為將嚴重危害道路交通安全，
    對社會之衝擊至為深鉅，為維護廣大用路人之安全，爰增訂汽車所有人及汽車駕
    駛人連坐處罰之規定並予以提高罰鍰額度。同法條第四項固規定：「汽車所有人
    如已善盡查證駕駛人駕駛執照資格之注意，或縱加以相當之注意而仍不免發生違
    規者，汽車所有人不受本條之處罰。」，惟汽車所有人須確實已善盡注意義務，
    且極盡防止之能事仍無法避免者，即除於遴用司機時必須確實檢查是否具有適當
    之駕照外，更須於平時及每次出車時均應耳提面命，不得委由無適當執照之第三
    人駕駛，無適當執照之員工亦不得任意駕駛大貨車，始得謂已善盡防止之注意義
    務，而得邀免罰之寬典。
三、經查：
（一）陳深淵僅考領普通小型車駕駛執照，並未考領普通大貨車駕駛執照，竟於九十
      二年十月十二日十四時四十六分許，駕駛異議人所有之車牌號碼５Ｕ－四六七
      號自用一般大貨車，行經國道中山高速公路南下二四七公里處，經內政部警政
      署國道公路警察局員警當場攔查舉發，並依道路交通管理處罰條例第二十一條
      之一第一項第三款掣發公警局交字第Z00000000 號舉發違反道路交通管理事件
      通知單，因異議人逾期未依規定到案聽候裁決，交通部公路總局高雄區○○○
      ○○道路交通管理處罰條例第二十一條之一第一項第三款之規定掣發裁決書，
      裁處異議人罰鍰四萬元，並吊扣汽車牌照三個月等事實，有內政部警政署國道
      公路警察局公警局交字第Z00000000號舉發違反道路交通管理事件通知單、 交
      通部公路總局高雄區監理所九十二年十一月十二日高監自字第裁80-Z00000000
      號裁決書、汽車車籍資料表、汽車駕照基本資料表各一份在卷可稽，並經陳深
      淵於本院調查時陳述明確屬實。
（二）本件抗告人乙○○○○溫工程有限公司之營業項目包括各種耐火保溫工程之維
      修、安裝，及其他機械器具之批發、零售等業務，有該公司基本資料查詢表一
      份在卷可按，上開相關機械器具之載運均須以大貨車為之，對上開注意義務之
      規定應知之甚稔。抗告人自承曾志耀係其所僱用之駕駛，陳深淵則係其所僱用
      之助手，顯然其已對陳深淵並未考領普通大貨車駕駛執照，僅能充任駕駛曾志
      耀之助手，而不得駕駛大貨車乙節知之甚稔。證人陳深淵於本院調查時證稱：
      曾志耀喝醉了，臨時起意要開車回家帶伊妻就醫，伊未向公司報備，亦無人同
      意伊駕車等語；證人曾志耀於本院調查時亦附和而陳稱：伊當天吃完飯後就在
      烏日事務所睡著了，是同事叫伊起來告訴伊車子被開走了，伊有打電話，陳深
      淵說家裡有急事，所以自己就把車子開走了等語。惟前開舉發違反道路交通管
      理事件通知單上違規事實欄已載明「經陳深淵供稱：是原駕駛曾志耀請他駕車
      」等語，並經陳深淵在該通知單上收受通知聯者簽章欄簽名無訛，是證人陳深
      淵所陳述內容前後並非一致，其真實性即有疑義。參諸抗告人之代表人甲○○
      於本院調查時陳稱：公司僱請司機須有駕照，也有告誡員工無照不能開車，惟
      此次出車並未告訴他們，平常亦無再檢查司機持有駕照之狀況等語，證人陳深
      淵、曾志耀亦為相同證言等情相互以觀，尚難認抗告人已善盡查證駕駛人駕駛
      執照資格之注意義務，或縱加以相當之注意仍不免發生違規之情形。是抗告人
      即無援引同條例第二十一條之一第四項之規定而得以免罰之餘地。
四、原裁定認抗告人違規事證明確，且無得以免罰之事由，因而為異議駁回之諭知，
    核無不合，抗告人仍執前詞，指摘原裁定不當，為無理由，應予駁回。
五、據上論斷，應依道路交通案件處理辦法第二十六條、刑事訴訟法第四百十二條，
    裁定如主文。
中    華    民    國      九十三      年      二      月     十七   日
                              臺灣高等法院高雄分院刑事第五庭
      審判長法官  曾永宗
                                        法官  邱永貴
                                        法官  陳明富
右正本證明與原本無異。
不得再抗告。
                                  法院書記官  張宗芳
中    華    民    國      九十三      年      二      月     十八   日
